【裁判字號】    95,訴,1844
【裁判日期】    950630
【裁判案由】    毒品危害防制條例
【裁判全文】
臺灣臺中地方法院刑事判決              95年度訴字第1844號
公  訴  人  臺灣臺中地方法院檢察署檢察官
被      告  乙○○
上列被告因毒品危害防制條例案件，經檢察官提起公訴（九十五
年度毒偵字第二四三五號），本院合議庭裁定由受命
法官獨任進行簡式審判程序，判決如下：
    主  文
乙○○連續施用第一級毒品，累犯，處有期徒刑拾月；扣案之第
一級毒品海洛因壹包（含包裝重約零點參玖公克），沒收銷燬之
。
    犯罪事實
一、乙○○前於民國八十八年間因施用毒品案件，經送觀察、勒
    戒後，認有繼續施用毒品傾向，再經本院以八十八年度毒聲
    字第七五七五號裁定令入戒治處所施以強制戒治，於九十年
    二月二十六日期滿執行完畢；復於九十二年間因施用毒品案
    件，經本院以九十二年度毒聲字第三五八號裁定令入戒治處
    所施以強制戒治，於九十三年一月九日因法律修正報結出所
    ，並經檢察官提起公訴，經本院以九十三年度訴緝字第四一
    ○號判處有期徒刑八月、四月，應執行有期徒刑十月確定；
    再於九十三年間因施用毒品案件，經本院以九十三年度訴字
    第二九一五號判處有期徒刑七月確定，嗣上開三案經本院九
    十四年度聲字第一三六○號合併定執行刑為有期徒刑一年四
    月，於九十四年十一月三十日縮刑期滿執行完畢。詎乙○○
    猶不知悔改，亦不思徹底戒絕毒品，復於上開案件依法追訴
    處罰後之五年內，另基於施用第一級毒品海洛因之概括犯意
    ，自九十五年三月下旬某日起至同年五月十九日十五、十六
    時許止，連續在其位於臺中縣太平市○○路二○號住處等處
    ，以將第一級毒品海洛因羼在美娜水中，再以針筒注射入血
    管之方式，非法施用第一級毒品海洛因多次，平均約三、四
    天施用一次。嗣於同年五月二十日十時二十分許，在臺中市
    ○○路○段二○八號前為警查獲，並扣得第一級毒品海洛因
    一包（含包裝重約○．三九公克），並經警採尿送驗，呈可
    待因、嗎啡陽性反應，因而查悉上情。
二、案經臺中市警察局第二分局報請臺灣臺中地方法院檢察署檢
    察官提起公訴。
    理    由
一、本件被告乙○○所犯係死刑、無期徒刑、最輕本刑為三年以
    上有期徒刑以外之罪，其於準備程序中就被訴事實為有罪之
    陳述，經告知簡式審判程序之旨，並聽取公訴人及被告之意
    見後，本院合議庭認為適宜而裁定由受命法官獨任進行簡式
    審判程序，合先敘明。
二、上開犯罪事實業據被告乙○○於偵訊中及本院審理時坦承不
    諱，且其於警詢時為警採集之尿液，經送詮昕科技股份有限
    公司，以氣相析質譜儀ＧＣ／ＭＳ檢驗結果，呈可待因、嗎
    啡陽性反應，此有該公司出具之濫用藥物尿液檢驗報告一份
    附卷可稽（見偵查卷第十七頁），此外，復有被告所有之第
    一級毒品海洛因一包（含包裝重約○．三九公克）扣案可資
    佐證；並有扣押筆錄及扣押物品目錄表一紙等物存卷可參，
    足徵被告之自白與事實相符，其確有施用第一級毒品海洛因
    犯行，至堪認定。
三、按毒品危害防制條例於九十二年七月九日修正公布，自九十
    三年一月九日施行，其中第二十條、第二十三條將施用毒品
    之刑事處遇程序，區分為「初犯」及「五年內再犯」、「五
    年後再犯」。依其立法理由之說明：「初犯」，經觀察、勒
    戒或強制戒治後，應為不起訴處分或不付審理之裁定；經觀
    察、勒戒或強制戒治執行完畢釋放後，「五年內再犯」者，
    因其再犯率甚高，原實施之觀察、勒戒及強制戒治既已無法
    收其實效，爰依法追訴或裁定交付審理。至於經觀察、勒戒
    或強制戒治執行完畢釋放後，「五年後再犯」者，前所實施
    之觀察、勒戒或強制戒治已足以遮斷其施用毒品之毒癮，為
    期自新及協助其斷除毒癮，仍適用「初犯」規定，先經觀察
    、勒戒或強制戒治之程序。從而依修正後之規定，僅限於「
    初犯」及「五年後再犯」二種情形，始應先經觀察、勒戒或
    強制戒治程序。倘被告於五年內已再犯，經依法追訴處罰，
    縱其第三次（或第三次以上）再度施用毒品之時間，在初犯
    經觀察、勒戒或強制戒治執行完畢釋放五年以後，已不合於
    「五年後再犯」之規定，且因已於「五年內再犯」，顯見其
    再犯率甚高，原實施觀察、勒戒或強制戒治，已無法收其實
    效，即應依該條例第十條處罰（最高法院九十五年五月九日
    第七次刑事庭會議決定意旨參照）。查，被告前於八十八年
    間因施用毒品案件，經送觀察、勒戒後，認有繼續施用毒品
    傾向，再經本院以八十八年度毒聲字第七五七五號裁定令入
    戒治處所施以強制戒治，於九十年二月二十六日期滿執行完
    畢；復於九十二年間因施用毒品案件，經本院以九十二年度
    毒聲字第三五八號裁定令入戒治處所施以強制戒治，於九十
    三年一月九日因法律修正報結出所，並經檢察官提起公訴，
    經本院以九十三年度訴緝字第四一○號判處有期徒刑八月、
    四月，應執行有期徒刑十月確定；再於九十三年間因施用毒
    品案件，經本院以九十三年度訴字第二九一五號判處有期徒
    刑七月確定，嗣上開三案經本院九十四年度聲字第一三六○
    號合併定執行刑為有期徒刑一年四月，於九十四年十一月三
    十日縮刑期滿執行完畢等情，亦有臺灣高等法院被告全國前
    案紀錄表、臺灣臺中地方法院檢察署刑案資料查註紀錄表可
    佐，由此可知，被告在前次強制戒治執行完畢後五年內，曾
    再犯施用毒品案件，並經本院判刑確定，是被告前次所為之
    強制戒治治療程序，顯未能收到祛除毒癮之實效，參諸首揭
    說明，被告再犯本件施用第一級毒品之犯行，應依法論科。
三、按海洛因係毒品危害防制條例第二條第二項第一款所定之第
    一級毒品，不得非法施用。故核被告所為，係犯毒品危害防
    制條例第十條第一項之施用第一級毒品罪。其因施用第一級
    毒品而持有第一級毒品之低度行為，為施用之高度行為所吸
    收，不另論罪。被告先後多次施用第一級毒品海洛因犯行，
    時間緊接，犯罪構成要件相同，顯係基於概括犯意為之，應
    依連續犯之規定論以一罪，並加重其刑。再被告有如犯罪事
    實欄所載曾受有期徒刑執行完畢之前科，此有臺灣臺中地方
    法院檢察署刑案資料查註紀錄表及臺灣高等法院被告全國前
    案紀錄表各一份在卷足憑，其於五年以內再犯本件有期徒刑
    以上之罪，為累犯，應依刑法第四十七條之規定，遞加重其
    刑。爰審酌被告一再施用毒品，經觀察勒戒、強制戒治、判
    刑後，仍不知戒惕，再次施用第一級毒品，無視於毒品對於
    自身健康之戕害及國家對於杜絕毒品犯罪之禁令，不知戒除
    惡習，然念及被告坦承施用毒品犯行，態度尚稱良好，其施
    用毒品海洛因並無危害他人，本之施用毒品者均有相當程度
    之成癮性及心理依賴，其犯罪心態與一般刑法犯罪之本質並
    不相同，容應以「病人」之角度為考量，並側重適當之醫學
    治療及心理矯治為宜，及被告施用毒品之次數及扣得第一級
    毒品之數量等一切情狀，量處如主文所示之刑。
五、扣案之第一級毒品海洛因一包（含包裝重○．三九公克），
    係毒品危害防制條例第二條第二項第一款所定之第一級毒品
    ，屬違禁物，不問是否屬被告所有，應依毒品危害防制條例
    第十八條第一項前段之規定，併宣告沒收並銷燬之。
據上論斷，應依刑事訴訟法第二百七十三條之一第一項、第二百
九十九條第一項前段，毒品危害防制條例第十條第一項、第十八
條第一項前段，刑法第十一條、第五十六條、第四十七條，判決
如主文。
本案經檢察官甲○○到庭執行職務。
中    華    民    國    95    年    6     月    30    日
                  刑事第八庭    法  官  洪堯讚
上正本證明與原本無異。
如不服本判決，應於送達後十日內向本院提出上訴狀（須附繕
本），上訴於台灣高等法院台中分院。
                                書記官  柳寶倫
中    華    民    國    95    年    6     月    30    日
附錄本案論罪科刑法條
毒品危害防制條例第十條第一項
施用第一級毒品者，處六月以上五年以下有期徒刑。


司法院資訊處製作；財團法人民間司法改革基金會備份。
